【裁判字號】    92,自,3
【裁判日期】    920331
【裁判案由】    詐欺
【裁判全文】
臺灣花蓮地方法院刑事裁定                              九十二年度自字第三號
    自  訴  人  甲○○
    被      告  丙○○
                乙○○
右列被告因詐欺案件，經自訴人提起自訴，本院裁定如左：
        主  文
自訴駁回。
        理  由
一、自訴意旨略以：被告丙○○、乙○○夫妻於民國九十一年五月間，以急需周轉為
    由，向自訴人甲○○陸續借款新台幣（下同）八十二萬餘元，並言明依所開支票
    期限還款，然自九十一年九月、十月被告所開支票遭退票後，自訴人多次向被告
    等催討，渠等均置之不理。被告於第一張支票遭退票後，即開立本票代替已遭退
    票之支票，然迄今均藉機拖延拒不支付。被告二人曾購置「晴園興安市社區」之
    房屋，借款時曾向自訴人表示：「我的房子也值好幾百萬，向妳借的錢一定會還
    妳，放心好了。」等語，惟至九十一年十二月間，自訴人始知悉被告二人之房屋
    早於借款前已遭法院查封在案，然被告等為求順利詐得借款，竟刻意隱瞞該事實
    ，因認被告二人均涉犯刑法第三百三十九條之詐欺罪嫌云云。
二、按法院於自訴案件第一次審判期日前，據訊問及調查之結果，認為案件有刑事訴
    訟法第二百五十二條各款之情形者，得以裁定駁回，此為刑事訴訟法第三百二十
    六條第三項所明定。第按犯罪應依證據認定之，無證據不得推定其犯罪事實，刑
    事訴訟法第一百五十四條亦定有明文。
三、本件自訴人甲○○指被告丙○○、乙○○涉犯詐欺罪嫌，無非係以被告二人向其
    借款，嗣未依約償還，借款當時刻意隱瞞其等已陷入財務周轉困難且無償還能力
    之事實，並曾假稱其等之房子值好幾百萬，還錢沒問題，實則該屋早已遭查封在
    案為其主要論據，並提出被告等所開立未予兌現之支票暨本票影本，以及退票理
    由單一紙在卷可稽。訊據被告二人均堅決否認有何詐欺犯行，辯稱：迄今渠等還
    款已高達九十餘萬元，係因利息太高，自訴人又不肯降息，後來利上滾利的結果
    ，導致渠等無法償還，並非蓄意詐欺等語。經查，被告自九十一年二、三月間起
    ，即陸續向自訴人多次借款，金額自三萬元至十五萬元不等，惟均有依約償還之
    事實，業據自訴人陳明在卷，足見自訴人與被告等早已有密切財務借貸往來，且
    被告二人亦無故意拖欠不還情事。尤有進者，自訴人於本院調查時陳稱：「被告
    到九十一年十月三日止，全部還我的錢共有六十五萬九千四百元，現在還有欠我
    八十二萬多。我上次開庭所說借給被告八十餘萬元是包括先前多次借貸所延欠下
    來的款項，延欠下來的款項共有六十多萬元，再加上後來被告開的二張本票金額
    共十五萬元，這就是我指的被告欠款。我對被告是採複利計算，即以其所欠之利
    息滾入本金內再併入計算利息。」（見本院九十二年三月二十八日訊問筆錄），
    並提出代收票據明細表等資料在卷可佐，則被告顯非如自訴人所指，係故意拒不
    還款，甚為明灼。且由自訴人所自承對被告等借款係採複利計算等語，及勾稽被
    告二人借款總數額與還款金款之比例，被告二人所辯：因借貸利息甚高，致其等
    不堪負荷等節，應非虛詞。則被告二人既已傾力償債，惟因採用複利計算結果，
    導致應償還數額急遽昇高，終致財務困窘而退票連連，能否執此逕認渠等有不法
    所有之詐欺意圖，實非無疑。另自訴人亦不諱言被告於九十一年五月間向其借錢
    時，曾表示他們有外債要還，要軋票，還要支付安親班老師的薪水，所以需借錢
    等語（見本院九十二年三月二十一日訊問筆錄），益見自訴人並非對被告財務周
    轉困難狀況全然無所知悉。雖自訴人堅指被告二人曾以房屋值數百萬元，還款無
    虞等詞施以詐術，但為被告二人所否認在卷，質之自訴人亦坦承就此無法提出任
    何證據以實其說，自難僅憑自訴人空言指訴，遽科被告二人以詐欺罪責。綜上所
    陳，本案與刑法第三百三十九條所規定之構成要件核屬有間，而難以該罪相繩，
    應僅屬違反借貸契約條款之民事爭執，被告二人犯罪嫌疑均尚有不足，揆諸前揭
    說明，本件自訴應予駁回。
據上論斷，應依刑事訴訟法第三百二十六條第三項、第二百五十二條第十款，裁定如
主文。
中      華      民      國    九十二    年      三      月    三十一    日
                              臺灣花蓮地方法院刑事庭
                                  法  官  陳  世  博
右正本證明與原本無異。
如對本裁定不服，應於送達後五日內，向本院提出抗告狀。（應抄附繕本）
                                  法院書記官
中      華      民      國    九十二    年      四      月      三      日


司法院資訊處製作；財團法人民間司法改革基金會備份。
